【裁判字號】    97,聲再,95
【裁判日期】    970731
【裁判案由】    聲請再審
【裁判全文】
臺灣高等法院臺中分院刑事裁定          97年度聲再字第95號
再審聲請人
即受判決人  甲○○
上列聲請人因業務侵占案件，對於本院96年度上易字第1000號中
華民國 97年5月27日第二審確定判決（臺灣臺中地方法院95年度
易緝字第 392號、臺灣臺中地方法院檢察署91年度偵字第6642號
），聲請再審，本院裁定如左：
    主  文
再審之聲請駁回。
    理  由
一、再審聲請意旨略以：(一)證人林伶蕙於 88年5月間親筆書寫之
    日文原稿信函，原審未送調查局或刑事警察局鑑定筆跡真偽
    ，該日文手稿應屬判決確定後發現之確實新證據。原審僅以
    證人林伶蕙於95年9月6日審理時證稱：「手稿內容字跡不是
    我的」，即認定該日文手稿不是真正，再審聲請人即被告（
    下稱聲請人）所言不足採信，顯有未洽。(二)證人林伶蕙於87
    年 4月10日親自為法律顧問吳榮昌律師擺命理盤，並書寫一
    生命運書信，此亦為判決確定後發現之確實新證據。該書信
    筆跡並與證人林伶蕙於 88年5月間，親筆書寫之日文原稿信
    函相符，足證該日文原稿確為證人林伶蕙親筆書寫。(三)上開
    證人林伶蕙所書寫之一生命運書信，係證人林伶蕙於 87年4
    月10日所書寫，足證84年至86年間，證人林伶蕙頭腦清晰，
    條理分明，處理臺中縣私立蘭生仁愛之家（下稱蘭生之家）
    及鶴年醫院籌備處一切款項、收支，聲請人僅係奉命行事，
    並無不法侵佔之意圖，爰提起再審請求撤銷原裁定，准予再
    審云云。
二、按法院認為無再審理由，經以裁定駁回後，不得更以同一原
    因聲請再審，刑事訴訟法第434條第2項定有明文。次按刑事
    訴訟法第 420條第1項第6款所謂「確實新證據」，係指其證
    據本身在客觀上可認為真實，毋須經過調查，即足以動搖原
    判決，使受刑人得受有利之裁判者而言，若在客觀上就其真
    實性如何，尚欠明瞭，非經相當之調查，不能辨其真偽，即
    與確實新證據之「確實」含義不符，自難採為聲請再審之理
    由（最高法院85年度台抗字第424號裁定參照)；又除須該「
    新證據」可認為確實具有足以動搖原確定判決，而對受判決
    人為更有利判決之「確實性」之外，尚須具備該證據係在事
    實審法院於判決前已存在，因未經發現，不及調查斟酌，或
    審判時未經注意，至其後始行發現之「嶄新性」特質，二者
    均不可或缺。若未具備上開「確實性」與「嶄新性」二種新
    證據之特性，即不能據為聲請再審之原因（最高法院92年度
    台抗字第295號裁定參照）。
三、經查：
  (一)上開日文手稿，前已經聲請人向本院聲請再審時提出，並經
    本院於 97年6月30日，以97年度聲再字第80號認為無再審理
    由，而予以裁定駁回，有該刑事裁定書在卷可稽，並經本院
    調閱該卷證查核屬實，聲請人復以同一原因聲請再審，其此
    部分聲請再審之程序顯屬違背規定，應予駁回。
  (二)再審聲請人雖提出其所謂證人林伶蕙於 87年4月10日書寫之
    命理書信，主張該命理書信之筆跡與上開日文手稿相符為由
    ，認該命理書信為發現確實之「新證據」聲請再審，惟由該
    命理書信內容自形式上觀察，其真實性為何，尚欠明瞭，非
    經相當調查不能辨其真偽，並非「顯然」可以動搖原判決，
    即與「確實」新證據不符。而被告提出該日文手稿之目的，
    係用以證明林伶蕙認為私立蘭生之家所有之資產均出自林鶴
    年先生之先父林紀堂公之財產，林伶蕙有權決定並處理一切
    事務等情，此有聲請人提出之答辯狀在卷可查（見臺灣臺中
    地方法院檢察署偵字第6642號卷(一)第84頁，原審法院92年度
    易字第2443號卷第110、111頁），故縱如聲請再審意旨所載
    ：上開林伶蕙所書寫命運書信內容之筆跡，與上開日文手稿
    筆跡相符，該日文手稿確為林伶蕙親筆書寫，足證林伶蕙於
    84年至86年間，頭腦清晰，條理分明，並處理蘭生之家及鶴
    年醫院籌備處一切款項、收支等語屬實，亦與聲請人有無如
    本院96年度上易字第1000號判決書所認定：「被告（即聲請
    人）未經蘭生之家董事會決議授權，即私自在彰化銀行霧峰
    分行開設「私立蘭生仁愛之家鶴年醫院籌備處」第00000000
    000000號帳戶，並侵占蘭生之家總計9315萬4213元（利息未
    計入）」之犯罪事實無關（蓋林伶蕙縱使頭腦清晰，條理分
    明，並處理蘭生之家及鶴年醫院籌備處一切款項、收支，亦
    不能因此即證明聲請人無侵占之犯行）。上開命運書信亦與
    刑事訴訟法第 420條第1項第6款所規定之再審要件不符，聲
    請人此部分再審之聲請，為無理由，應予駁回。
四、據上論結，應依刑事訴訟法第433條、第434條，裁定如主文
    。
中    華    民    國    97    年    7     月    31    日
            刑事第十庭    審判長法  官  林  照  明
                                法  官  林  欽  章
                                法  官  蔡  名  曜
上列正本證明與原本無異。
不得抗告。
                                書記官  劉  恒  宏
中    華    民    國    97    年    8     月    1     日


司法院資訊處製作；財團法人民間司法改革基金會備份。
